臺灣基隆方法院刑事判決　　　　　　　　　　　　　　九十一年度訴字第四四五號
　　公　訴　人　臺灣基隆地方法院檢察署檢察官
　　被　　　告　甲○○
右列被告因誣告案件，經檢察官提起公訴（九十年度偵緝字第一三二號），本院判決
如左：
    主  文
甲○○意圖他人受刑事處分，向該管公務員誣告，處有期徒刑肆月。
    事  實
一、甲○○（因業務侵占案件，經臺灣高等法院於民國八十九年十一月十日判處有期
    徒刑七月，已於九十一年一月二日執行完畢，不成立累犯）於民國八十七年、八
    十八年間，擔任基隆巿安樂路一段二四六號「千巧洋酒有限公司」（下稱千巧公
    司）業務員，利用向客戶收取貨款之機會，將貨款擅自挪用占為己有，為千巧公
    司負責人乙○○（為甲○○之親叔叔）提起業務侵占告訴，案經臺灣基隆地方法
    院檢察署檢察官向臺灣基隆地方法院提起公訴後，八十九年一月十三日下午三時
    許，甲○○、乙○○因上開案件至臺灣基隆地方法院（八十八年度訴字第三十九
    號）第五法庭開庭，開庭結束後，甲○○步出法庭，為乙○○之子簡煜泱在該五
    法庭外行至樓下毆打成傷。甲○○明知乙○○並未參與簡煜泱之傷害犯行，亦未
    有恐嚇之犯行，竟意圖使乙○○受刑事處分，捏造乙○○與簡煜泱共同「圍毆鈍
    打」之不實事實，於八十七年一月十九日向臺灣基隆地方法院提起乙○○重傷害
    及恐嚇之自訴，並於八十七年二月十一日臺灣基隆地方法院庭訊時捏造乙○○以
    「至少手腳也要把你剁起來」恐嚇之不實事實（該案被告乙○○部分業經臺灣基
    隆地方法院於八十九年五月三十一日以八十九年度自字第九號判決無罪，後經臺
    灣高等法院於九十年一月十七日以八十九年上易字第三○八七號判決駁回上訴確
    定）。
二、案經乙○○告訴臺灣基隆地方法院檢察署檢察官偵查起訴。
    理  由
一、訊據被告甲○○矢口否認有誣告犯行，辯稱：其告的事情純屬事實，當時其在第
    五法庭開完庭之後在四樓還沒有下樓梯的樓梯口處被打，告訴人乙○○有打其，
    也有恐嚇其，其自訴狀是寫乙○○唆使簡煜泱圍毆鈍打，是二個人都有打，告訴
    人乙○○說他沒有打其，是告訴人乙○○說謊云云。惟查：
    （一）右揭事實，業據告訴人乙○○指訴綦詳。證人蔡翠萍於偵訊時結證稱：「
          當天我和乙○○一起走，因他年紀大行動較慢，我們出去時就沒看見張志
          清；他們當天沒有在法庭外說話，乙○○也沒有去打甲○○」乙節，核與
          證人即台灣基隆地方法院當日值班法警修丕龍於乙○○傷害、恐嚇等一案
          審理中證述：當天是旁聽席上的簡煜泱先離席，後來甲○○離開，乙○○
          是最後才離開，他們走的時候，在四樓沒有聽到吵架聲，是後來看到張志
          清匆忙走上四樓說他被同案當事人打等語相符，因之告訴人開完庭後，既
          未與被告甲○○同時離開法庭，且在法庭外未曾說話及見面，即與證人蔡
          翠萍搭車離去，顯不可能在法庭外四樓還沒有下樓梯的樓梯口處對被告口
          出恐嚇及毆打。
    （二）參以被告自訴告訴人乙○○重傷害及恐嚇恐嚇一案中，被告在臺灣基隆地
          方法院於八十九年二月十一日訊問時，先稱：「簡煜泱不知拿什麼東西以
          拳朝我左眼眶及左手打來，而打到我眼眶，法警看到有制止，後有去向法
          官報告，（問：乙○○有打你否）我當時人暈了，不知道。簡煜泱說以後
          要讓我死得很難看，乙○○說『至少手腳也要把你剁起來』」等語，於八
          十九年三月十五日訊問時則稱：「在四樓樓梯口被簡煜泱打，乙○○在後
          面。」等語，於八十九年四月二十七日訊問時又稱：「簡煜泱是第一個打
          我，其他人我沒有看到。」等語，皆未指訴告訴人乙○○有毆打被告，然
          查被告於臺灣高等法院八十九年九月六日訊問時改稱：「因為他們在開庭
          時對我所說的不滿，結果在法庭外面他們就打我，法警也有看到。我當時
          被打得抱頭蹲下去，他父親用腳踢我胸部。」等語，又在臺灣基隆地方法
          院檢察署偵辦被告本件誣告案件於八十九年八月八日訊問時，改稱：「當
          日是簡煜泱先動手打我，當時他打到我的左眼，我就蹲在地上，當時簡長
          明就站在我的身旁，我有看見他也有踢我。（問：何以法院審理時你說因
          為當時頭昏亦不知乙○○有無毆打你？）因他是我叔叔，且年紀又大了，
          所以我就不想把他也拉進此案，才會如此說的。」等語，被告於九十年六
          月二十一日訊問時，改稱：「乙○○他也有打。」等語，被告於所提自訴
          告訴人重傷害及恐嚇案件時前後指訴不一，亦與其於本件誣告案件供述不
          一，是被告之所指告訴人乙○○有傷害及恐嚇乙節供詞是否可信已屬可疑
          ，自不得以此遽認告訴人乙○○有傷害及恐嚇之犯行。
    （三）至被告所自訴告訴人重傷害、恐嚇部分，業經臺灣基隆地方法院於八十九
          年五月三十一日以八十九年度自字第九號判決無罪，後經臺灣高等法院於
          九十年一月十七日以八十九年上易字第三○八七號判決駁回上訴確定，有
          該案判決正本二份在卷可憑，且依上開判決僅認定簡煜泱有傷害被告，乃
          判處有期徒刑四月，如易科罰金以三百元折算一日，因之告訴人確無對被
          告有重傷害、恐嚇之犯罪。足見被告明知告訴人並未與簡煜泱共同毆打及
          恐嚇之不實事實，竟仍捏造告訴人與簡煜泱共同毆打及恐嚇之不實犯罪事
          實，向台灣基隆地方法院提起自訴，其誣告之犯行堪予認定。
    （四）綜上所述，被告所辯，顯係卸責之詞，不足採信，事證明確，被告犯行至
          堪認定，應依法論科。
二、核被告所為係犯刑法第一百六十九條第一項之誣告罪。第查被告於所誣告之案件
    （臺灣基隆地方法院八十九年度自字第九號、臺灣高等法院八十九年上易字第三
    ○八七號），並未於該案裁判確定前自白，不得依刑法第一百七十二條之規定減
    輕其刑，在此說明。爰審酌被告之品行，犯罪之動機、目的、手段、所生之危害
    、所受之刺激，犯罪後之態度等一切情狀，量處如主文所示之刑，用示懲儆。
據上論斷，應依刑事訴訟第二百九十九條第一項前段，刑法第一百六十九條第一項，
判決如主文。
本案經檢察官熊南彰到庭執行職務。
中　　　華　　　民　　　國　　九十一　　年　　　九　　　月　　二十六　　日
                                    台灣基隆地方法院刑事第二庭
                                        法  官  鄭  景  文
右正本證明與原本無異。
對於本件判決如有不服，應於收受送達後十日內，向本院提出上訴書狀，上訴於臺灣
高等法院，並按他造當事人之人數附具繕本。
                                        書記官  施  鴻  均
中　　　華　　　民　　　國　　九十一　　年　　　九　　　月　　二十六　　日
附論罪科刑之法條：
刑法第一百六十九條：
意圖他人受刑事或懲戒處分，向該管公務員誣告者，處七年以下有期徒刑。
意圖他人受刑事或懲戒處分，而偽造、變造證據或使用偽造變之證據者亦同。
